【裁判字號】    98,親,138
【裁判日期】    980924
【裁判案由】    確認親子關係不存在
【裁判全文】
臺灣臺南地方法院民事判決               98年度親字第138號
原      告  甲○○
被      告  丙○○民國○○年.
兼法定代理
人          丁○○
上列當事人間請求確認親子關係不存在事件，經本院於民國98年
9月10日言詞辯論終結，判決如下：
    主      文
確認被告丙○○（民國○○○年○月○○日生，身分證統一編號
：Ｚ000000000號）與被告丁○○間之親子關係不存在
。
訴訟費用新臺幣參仟元由被告負擔。
    事實及理由
壹、程序方面：
一、按訴狀送達後，原告不得將原訴變更或追加他訴。但被告同
    意者、請求之基礎事實同一者，不在此限，民事訴訟法第25
    5條第1項第1、2款定有明文。
二、查本件原告起訴時，其訴之聲明係求為判決：「確認被告丙○○非原告自被告丁○○受胎所生之子女」，其訴訟標的法
    律關係為民法第1063條第2項否認子女之訴，其案由為「否
    認子女」，此有原告起訴書狀在卷可稽。嗣原告於民國98年
    9 月10日言詞辯論期日，當庭以言詞變更其訴之聲明為：「
    確認被告丙○○與被告丁○○間之親子關係不存在。」變更
    其訴訟標的法律關係為一般確認訴訟，並變更案由為「確認
    親子關係不存在之訴」，被告對於原告所為訴之變更，當庭
    表示同意在案，有本院98年9月10日言詞辯論筆錄在卷可稽
    ，核原告所為訴之變更，業經得被告之同意，且其變更前後
    ，請求之基礎事實均同一，參諸上開規定，即為法之所許，
    合先敘明。
貳、實體方面：
一、本件原告起訴主張：原告與被告丁○○於民國80年3月26日
    結婚，嗣於87年12月9日協議離婚。原告於86年10月11日產
    下一女即被告丙○○，經婚生推定，戶籍登記為被告丁○○
    之女，原告嗣於92年4月30日與訴外人乙○○結婚。被告丙○○雖於原告與被告丁○○婚姻關係存續期間出生，惟出生
    時在醫院有檢驗血型，原告當時已知被告丙○○非被告丁○○之女兒，被告丙○○實係原告與訴外人乙○○所生，被告
    丙○○與被告丁○○二人間無真實之親子血緣關係，爰依法
    提起本件訴訟等情。並聲明：確認被告丙○○與被告丁○○
    間之親子關係不存在。
二、被告則以：被告丙○○與被告丁○○間確實沒有真實父女血
    緣關係，對於原告本件請求無意見。並聲明：同意原告之請
    求。
三、兩造不爭執之事實：
  (一)原告與被告丁○○於80年3月26日結婚，嗣於87年12月9日協
    議離婚。
  (二)原告於86年10月11日產下一女即被告丙○○，經婚生推定，
    戶籍登記為被告丁○○之女。
  (三)原告嗣於92年4月30日與訴外人乙○○結婚。
四、得心證之理由：
  (一)按確認法律關係之訴，非原告有即受確認判決之法律上利益
    者，不得提起之；確認證書真偽或為法律關係基礎事實存否
    之訴，亦同。前項確認法律關係基礎事實存否之訴，以原告
    不能提起他訴訟者為限，民事訴訟法第247條第1項、第2項
    定有明文。查被告間之親子關係存在與否，為定被告間有無
    扶養、繼承等法律關係之基礎事實，而原告因於被告丙○○
    出生時即已知被告丙○○非被告丁○○之婚生女，此為原告
    當庭所自承（見本院98年9月10日言詞辯論筆錄），原告已
    逾民法第1063條第3項除斥期間之限制而不得提起否認子女
    之訴，則原告欲確定被告間是否存有親子關係，除提起確認
    之訴外，殊無他途，且所謂「確認判決之法律上利益」，係
    指因法律關係存否不明確，致一方在私法上之地位有受侵害
    之危險，而此項危險得以對於另一方之確認判決除去之而言
    。復按親子關係之存否，非但於當事人間之精神上有絕對利
    益存在，並因而衍生繼承及扶養等法律效果，是親子關係之
    存否，對父母子女而言自有即受確認判決之法律上利益，是
    就親子身分關係，得提起確認親子關係存在或不存在之訴（
    最高法院23年上字第3973號判例及62年度第3次民庭庭推總
    會決議可參）。查原告主張被告丙○○因婚生推定，戶籍上
    登記為被告丁○○之女，惟二人間並無真實血緣關係存在，
    則被告間是否有親子關係存在即有不明，而此種身分關係不
    明確之不安狀態，得以提起本件確認之訴除去，應認為原告
    有即受確認判決之法律上利益，故原告提起本件確認親子關
    係不存在之訴，應予准許。
  (二)原告主張被告丙○○並非被告丁○○之女兒，二人間無真實
    之親子血緣關係之事實，業據原告提出切結書1紙為憑，且
    為被告所不爭執。次查，經本院依職權囑託國立成功大學醫
    學院附設醫院鑑定被告丙○○與被告丁○○間是否存有親子
    血緣關係，經DNA鑑定結果，可排除被告丁○○與被告丙○○之血緣關係，其親子關係指數（CPI）為0.000000，親子
    關係概率（probability of paternity:PP）值為0.0000000
    %，有原告所提出之該醫院婦產部優生保健科血緣鑑定報告
    書附卷可稽，足證被告丙○○與被告丁○○間無真實父女血
    緣關係存在，原告之主張自足信為真實。
  (三)從而，原告請求確認被告丙○○與被告丁○○間之親子關係
    不存在，即與事實相符，應予准許。
五、本件訴訟費用應由敗訴之被告負擔。經查，原告支出第一審
    訴訟費用（裁判費）新臺幣3,000元，應由被告負擔，爰確
    定如主文第二項所示。
六、據上論結，本件原告之訴為有理由，依民事訴訟法第78條、
    第85條第1項前段、第87條第1項，判決如主文。
中    華    民    國    98    年    9     月    24    日
                  家事法庭    法  官  鄭  彩  鳳
上正本係照原本作成。
如對本判決上訴，須於收受判決正本送達後20日內向本院提出上
訴狀，並繳納上訴費及附具繕本。
中    華    民    國    98    年    9     月    24    日
                              書記官  黃  心  怡


司法院資訊處製作；財團法人民間司法改革基金會備份。
